【裁判字號】    94,上,178
【裁判日期】    950509
【裁判案由】    排除侵害等
【裁判全文】
臺灣高等法院臺南分院民事判決   94年度上字第178號
上  訴  人  德保有限公司
法定代理人  甲○○
訴訟代理人  蘇文生  律師
被 上 訴人  漢將鋼板有限公司
兼  法  定
代  理  人  丙○○
被 上 訴人  後東機械有限公司
兼  法  定
代  理  人  乙○○
上列四人共同
訴訟代理人  林瑞成  律師
上列當事人間請求侵權行為損害賠償事件，上訴人對於中華民國
94年9月7日臺灣臺南地方法院第一審判決（93年度訴字第106號
）提起上訴，本院於95年4月25日言詞辯論終結，判決如下：
    主      文
上訴駁回。
第二審訴訟費用由上訴人負擔。
    事實及理由
一、上訴人主張：伊係新型第105185號專利「壁紙包含發泡材料
    於浪板內層之浪板製造機結構」（下稱系爭專利權）之專利
    權人。詎被上訴人漢將鋼板有限公司（下簡稱漢將公司）之
    負責人即被上訴人丙○○向被上訴人後東機械有限公司（下
    稱後東公司）之負責人乙○○所購買，而在台南縣佳里鎮萊
    竿寮17之11號被上訴人漢將公司工廠內所裝置之浪板製造機
    結構（下簡稱系爭機器），有侵害系爭專利權之嫌。經伊於
    民國90年間聲請原審法院90年度聲字第429號保全證據，並
    將拍攝之照片送請國立中興大學機械系所鑑定之結果，認確
    侵害系爭專利權。被上訴人乙○○仿製、銷售系爭機器，丙
    ○○使用系爭機器生產浪板，且其等均係執行其所屬公司業
    務之行為，依舊專利法第105條（專利法於92年2月6日修正
    、93年7月1日施行，修正前之規定下稱舊專利法；現行專利
    法為第108條），準用舊專利法第88條（現行專利法為第84
    ）之規定及公司法第23條、民法第184條、第185條等規定，
    被上訴人等應連帶賠償伊所受之損害。因伊自88年5月起至
    90年5月止，以機器工業同業公會鑑定伊專利機器每月產值
    估算，依每月停產扣除進料成本之每月損失按2年計，約受
    有損害新台幣（下同）41,184,000元，而僅請求以上開金額
    之4%計算之損害，即請求被上訴人等連帶給付1,674,360元
    及自起訴狀繕本送達翌日起，至清償日止，按年息5%計算之
    利息。併請求被上訴人漢將公司將置於台南縣佳里鎮萊竿寮
    17之11號建物內侵害伊系爭專利權之機器拆除並銷毀，嗣後
    不得再裝設使用。原審為上訴人敗訴之判決，尚有未洽，提
    起上訴，於本院聲明：
    (一)原判決廢棄。
    (二)被上訴人等應連帶給付上訴人1,674,360元及自起訴狀繕
      本送達翌日起，至清償日止，按年息5%計算之利息。
    (三)被上訴人漢將公司應將置於台南縣佳里鎮萊竿寮17之11號
      建物內，侵害上訴人系爭專利權之機器拆除並銷毀，嗣後
      不得再裝設使用。
    (四)第一、二審訴訟費用由被上訴人等連帶負擔。
    (五)願供擔保，請准宣告假執行。
二、被上訴人則以：
（一）被上訴人後東公司出售予被上訴人漢將公司之系爭機器，
      係取得訴外人林宗鑫專利授權實施，而訴外人林宗鑫確實
      擁有新型第174942號「複合金屬板成型機之供料設備」之
      專利權，並向主管機關經濟部智慧財產局辦理授權登記予
      被上訴人後東公司，被上訴人後東公司既已擁有前述合法
      專利權之授權，當然有權利實施前述新型專利第174942號
      「複合金屬板成型機之供料設備」，並製成成品再出售予
      被上訴人漢將公司使用，被上訴人等並未侵害系爭專利權
      。
（二）上訴人曾就前述新型第174942號專利權，依舊專利法第98
      條第1項第1款及第2項之規定提出舉發，亦經智慧財產局
      為舉發不成立之審定確定在案，可知經濟部智慧財產局已
      針對上訴人之專利權及系爭機器所據以實施之前述新型第
      174942號專利權進行近似與否之比較與審查，並確定兩者
      『組成結構及空間型態皆不相同』，則被上訴人據以實施
      合法之專利權，並未侵害上訴人之系爭專利權。
（三）上訴人所提出之國立中興大學鑑定報告，雖認系爭機器有
      與系爭專利權相同之成形槽，而稱均等與技術內容實質相
      同。此與經濟部智慧財產局頒佈之專利侵害鑑定基準完全
      相違背。因為該中興大學之鑑定方法係採「…原理或原則
      解釋技術範圍」，而此種鑑定方法與前述基準第35頁「５
      不適用均等之情況」完全一致，可見系爭機器並不適用於
      均等概念。又前述國立中興大學鑑定報告稱：「系爭專利
      之導槽架與待鑑定物之滾輪導引裝置元件結構不同」，然
      該鑑定報告竟然稱為簡單置換，為均等，全要件相同……
      。按前述基準，已明確指陳，若採「用原理或原則解釋技
      術範圍，即使有置換可能性與置換容易性，亦不適用均等
      概念」。今上訴人提出之鑑定報告竟然將自18世紀工業革
      命即已存在於輸送帶之「惰輪」，轉述為滾輪導引裝置，
      而與上訴人之導槽架為均等，顯見上訴人所提之鑑定報告
      完全不足採。再者，系爭機器於上輸送帶並未設置有定位
      皮帶，既然於系爭機器無定位皮帶，當然就不需要導槽架
      ，且系爭機器亦無導槽架之設置，此點就前述基準之「全
      要件與均等論」皆不相同，是系爭機器當然未侵害上訴人
      之專利權。
（四）本件系爭機器送請中國機械工程學會所為鑑定報告（甲）
      之鑑定結論，認定系爭機器與系爭專利權範圍內容實質不
      同。且被上訴人後東公司亦曾經以相同結構系爭機器出售
      予訴外人佳斌企業有限公司（下稱佳斌公司）。上訴人另
      於91年向台灣板橋地方法院對佳斌公司提起排除侵害之訴
      （案號：91年度訴字第953號）及另案臺灣彰化地方法院
      92年度重訴字第183號案件所為之鑑定結論亦認為系爭機
      器並未侵害上訴人之專利權。
（五）上訴人雖又依台灣區機器工業同業公會函，主張其每月受
      有停產損失1,716,000元云云。惟查，上開台灣區機器工
      業同業公會函，並未扣除人事、行政、稅捐、管理等各項
      費用支出，且該函係以每天工作8小時，每月25日連續不
      停生產之數量為計算基礎，但現今周休2日，何來每月25
      日工作日？又其計算之數量係「生產數量」，非銷售數量
      ，上訴人以此計算損害賠償，亦於法無據等語，資為抗辯
      ，於本院聲明：
      (一)上訴駁回。
      (二)第二審訴訟費用由上訴人負擔。
三、本件上訴人主張其係系爭專利權之專利權人，因於90年間發
    現被上訴人漢將公司之負責人即被上訴人丙○○，向被上訴
    人後東公司之負責人即被上訴人乙○○購買，而設置於被上
    訴人漢將公司工廠內之系爭機器結構有侵害上訴人系爭專利
    權之嫌，經上訴人聲請臺灣臺南地方法院90年度聲字第429
    號保全證據，並將拍攝之照片送請國立中興大學機械系所鑑
    定等情，有上訴人提出之專利證書、專利公報、專利說明書
    、臺灣臺南地方法院90年度聲字第429號民事裁定、證據保
    全筆錄及國立中興大學鑑定報告書等影本各1份為證（見原
    審補字卷第12至53頁），此部分並為被上訴人等所不爭執，
    堪信上訴人此部分之主張為真實。
四、至於上訴人主張被上訴人漢將公司工廠內之系爭機器有侵害
    上訴人系爭專利權等情，則為被上訴人等所否認，並以前揭
    情詞置辯，是本件首應審酌者為：系爭機器有無侵害上訴人
    系爭專利權？經查：
（一）按當事人主張有利於己之事實者，就其事實有舉證之責任
      ，民事訴訟法第277條前段定有明文。又新型專利權受侵
      害時，專利權人得請求賠償損害，並得請求排除其侵害，
      有侵害之虞者，得請求防止之。侵害行為如屬故意，法院
      得依侵害情節，酌定損害額以上之賠償。但不得超過損害
      額之3倍。為92年2月6日修正公布前專利法第105條（92年
      2月6日修正公布後為第108條）準用同法第88條第1項（此
      條文於86年5月7日修正公布，經行政院於90年12月11日令
      自91年1月1日施行－92年2月6日修正公布後為第84條第1
      項）及第89條第3項（90年10月24日修正公布－92年2月6
      日修正公布後為第85條第3項）所明定。此項請求權之性
      質屬侵權行為之損害賠償，須加害人有故意或過失始能成
      立（最高法院93年度台上字第2292號判決要旨參照）。上
      訴人另依民法第184條、185條第1項前段請求，亦須以行
      為人有故意或過失為前提。查本件上訴人既主張系爭機器
      與其所有之系爭專利權有實質相同，而依專利法及民法之
      前開規定請求被上訴人等連帶負損害賠償責任，揆諸上開
      說明，自應就被上訴人等不法侵害其系爭專利權，致受有
      損害，併有可歸責之故意、過失事由等構成要件事實，負
      舉證責任。
（二）次按新型專利侵害之判斷標準，首先應依專利說明書所載
      之申請專利權範圍確立其內容，繼將申請專利範圍及爭議
      標的物之每一構成要件予以分解，再將每一構成要件逐一
      比對，此即全要件原則。若比對結果，爭議標的物與專利
      範圍每一構成要件相同，即應適用「消極均等論」來判斷
      專利範圍與爭議標的物之實質技術手段、作用或效果是否
      相同，三者之一與專利範圍不同時，則認為無侵害，反之
      ，則有侵害（通稱為文義上侵害）。若依全要件理論認為
      構成要件有不相同者，則需再依「積極均等論」判斷二者
      差異是否為熟悉該項技術人士所能完成，若不同點之技術
      手段、作用及所產生之效果實質上相同，且該差異為熟悉
      該項技術人士所能輕易完成時，二者均等，應續依禁反言
      原則判斷，反之，若不同點之技術手段、作用及所產生之
      效果，三者實質上有一不同者，則不相均等，而未侵害專
      利權。又如適用禁反言原則時，則認定為不相同，如無禁
      反言原則之適用，則維持均等論之結論，而認爭議標的物
      與系爭專利範圍相同，此觀諸專利法第106條第2項規定（
      舊專利法第103條參照）及智慧財產局頒布之專利侵害鑑
      定基準，暨其後修正之「專利侵害鑑定要點」第三章有關
      鑑定方法有關之規定甚明。
（三）查上訴人之系爭專利結構申請專利範圍係「一種“壁紙包
      含發泡材料於浪板內層之浪板製造機結構”，其主要係於
      浪板製造機之輸送機架上端架體前端緣處向上凸起設置左
      、右支架，於支架頂端再分別固定設置對向之二座板，於
      座板之內端緣再分別凹入設置具預設深度之成形槽，於座
      板前下端處再橫支設置二可上、下調整之支輪，並於支架
      後端連接設置一固定架，於固定架二側配合定位皮帶分別
      設置導槽架，於架體上端視需要設置之數個壁紙架與支架
      間再分別設置壁紙導輪，且於下輸送帶內端配合設置數輸
      送帶導輪，藉壁紙捲前端上摺後經成形槽導入上、下輸送
      帶中為其特徵者」，此有專利公報影本在卷可按（見原審
      91年度補字第208號卷第18頁）。由專利說明書之專利範
      圍分析，可知上訴人專利之主要構成要件包含有：左、右
      支架、座板、成形槽、支輪、固定架、導槽架、壁紙架、
      壁紙導輪及輸送帶導輪。其專利之主要關鍵技術在於適當
      地產生壁紙之摺邊，並將壁紙予以導入上下輸送皮帶中，
      以及控制上下輸送帶位置以配合浪板與壁紙之位置。就整
      體組立結構而言，上訴人專利其機械結構與上述之功效相
      關的技術與特徵有三：
      (1)產生壁紙摺邊之部分：藉裝置於兩側左右支架上端的座
      板內設置的成形槽，以令產生壁紙之摺邊。(2)將壁紙導入
      輸送帶中之部分：摺邊後之壁紙利用支輪之導引，將壁紙
      予以導入上、下輸送皮帶之中。(3)導引上、下輸送帶與保
      持適當高度之部分：以導槽架限制並導引上輸送帶二端之
      定位皮帶之進行方向，使壁紙與浪板之位置正確，再配合
      下輸送帶內端設置輸送帶導輪，可使輸送皮帶與浪板之輸
      送穩定。
（四）次查系爭機器於原審經兩造同意送請中國機械工程學會鑑
      定是否侵害上訴人之系爭專利權，案經中國機械工程學會
      依據經濟部印行之專利侵害鑑定基準，系爭專利權與系爭
      機器將先依全要件原則予以分析，再以均等論分析，最後
      以禁反言之原則分析，認系爭機器與上訴人專利權之比較
      結果，就：
    (1)全要件原則分析：
      上訴人專利之主要構成要件包含有：左、右支架、座板、
      成形槽、支輪、固定架、導槽架、壁紙架、壁紙導輪及輸
      送帶導輪。系爭機器與上訴人專利相關之構造，有：方形
      機架結構、滾輪導引裝置、兩組紙捲座、三組成形槽裝置
      、兩組撐開裝置、三個滾筒、及輸送帶導輪。其差異主要
      有：
      1.系爭機器中有三組成形槽裝置，且待鑑定物之成形槽裝
        置係為以一金屬底座平板放置於一橫跨方形機架結構的
        橫樑上，而非在左右支架上端的兩座板上以凹入設置具
        預設深度之成形槽。兩者之差異在於：系爭機器使用三
        組成形槽裝置，而上訴人專利僅揭示一組產生摺邊的成
        形槽，兩案成形槽裝置之機械構造與特徵雖然亦有不同
        ，但是系爭機器明顯具有三組成形槽裝置，與上訴人專
        利之構造組成明顯不同。
      2.在系爭機器中，有兩組撐開裝置，分別設置在第一與第
        三成形槽裝置的入口端處，用以導引壁紙進入壁紙導槽
        之形狀與位置。於上訴人專利並未見有相同要件。其差
        異在於：系爭機器增加兩組撐開裝置，使用橫桿與撐片
        ，設置在成形槽裝置的入口端處，用以導引壁紙進入壁
        紙導槽之形狀與位置，於上訴人專利並未見有相同要件
        。此為系爭機器增加新的技術特徵，此部分可予以排除
        ，無庸比較。
      3.在系爭機器上未見有固定架與導槽架，而是以於機台之
        輸送機架前方設置一導引滾輪裝置，利用轉軸及導引滾
        輪，予以控制定位皮帶之進行方向。定位皮帶與上輸送
        帶係為分離的兩件物件。二者差異為：系爭機器以分別
        設置於機體前方之一導引滾輪裝置，利用轉軸及導引滾
        輪，予以控制定位皮帶之進行方向，與上訴人專利之機
        械構造及特徵明顯不同。
      4.系爭機器中之方形機架結構上設置有成形槽裝置與紙捲
        座，與上訴人專利以左右支架與壁紙架分開設置不同。
        二者之結構組成不同。
      5.系爭機器之紙捲座由轉槃、螺桿及錐形座所構成與上訴
        人專利不同。兩者之差異為：系爭機器具有紙捲座，可
        以轉動轉盤以帶動螺桿與錐形座，可以容易裝卸壁紙捲
        。此部分之技術思想雖未見於上訴人專利中，但是，此
        部分技術構成對上訴人專利之實施不會影響。系爭機器
        尚增加有新的技術特徵，因此此部分可以予以排除。
      綜上所述，以全要件原則分析比較兩者之組成要件，並非
      完全相同。排除系爭機器所增加新的技術特徵要件，第2
      項與第5項差異後，仍有三項差異。第1、3及4項差異，與
      上訴人專利的實施與功效，壁紙摺邊以及壁紙及輸送皮帶
      之導引傳送技術，亦即是主要關鍵技術，直接相關。是系
      爭機器所使用之機械構造與技術構成與上訴人專利不相同
      ，必須進一步以均等論討論，是否屬於等效手段之替代或
      置換。
    (2)均等論分析：
      1.第1項差異：系爭機器有三組成形槽裝置，雖然，壁紙
        經過不同的三組成形槽裝置，但是仍然僅產生一次摺邊
        ，其作用與功效，並未與上訴人專利不同，僅是數目的
        增加，並不具有機械構造上的不同。
        先探討成形槽裝置置換的可能性，系爭機器之成形槽裝
        置係以一底座平板放置於一橫跨方形機架結構的橫樑上
        ，再焊接兩金屬薄板折彎成為壁紙導槽，於導槽入口端
        具有呈外擴張狀之弧形，予以導引壁紙進入，於導槽出
        口端則為呈ㄈ形。壁紙經導引進入此一成形槽裝置，產
        生摺邊。在系爭機器中有呈凹入之ㄈ形成形槽，與上訴
        人專利之凹入設置具預設深度之成形槽，具有相同之技
        術思想，且實施時，實質上具有相同的功能，實質上效
        果均相同。系爭機器並未脫離上訴人專利之技術思想範
        圍，系爭機器此部分技術具有置換的可能性。
        再就置換的容易性，予以探討。在系爭機器中，以一金
        屬底座平板放置於機架上，再將具有呈凹入之ㄈ形成形
        槽裝置於平板底座上之兩側，只是將上訴人專利中，置
        於左、右支架的二座板以及成形槽的位置及組立方式予
        以簡單改變，在機械設計實務上，此種變化相當容易，
        亦為熟習機械生產設備技術人士所容易想到的。系爭機
        器此部分技術具有置換的容易性。故此項差異部分，符
        合均等論成立的條件。
      2.第3項差異：系爭機器以分別設置於機體前方之一導引
        滾輪裝置，利用轉軸及導引滾輪，予以控制定位皮帶之
        進行方向。此導引滾輪是以滾動之形式與定位皮帶接觸
        ，不會對定位皮帶造成單側邊之摩擦磨耗，且利用導引
        滾輪，更可以調整與保持定位皮帶的適當張力。由於上
        輸送帶與定位皮帶是分離的兩件物件，此種構造之功效
        與作用，與上訴人專利所揭示使用之固定架、導槽架只
        能以滑動方式摩擦接觸定位皮帶之單側邊，明顯不同。
        兩案就其功能及效果而論，無法視為相同，不具有置換
        之可能性。
      3.第4項差異：使用單一整合之機架或是分離之支架與壁
        紙架，對實現系爭機器或是上訴人專利之主要技術，並
        沒有差異，也不會有功能效果的不同，具有置換的可能
        。將兩部分予以整合，僅為設計與製造時簡單的變化，
        對熟習該項技術者而言，並無太大困難，具有置換的容
        易性。此部分技術內容，可以視為等效手段的替代。
      因此，兩案不符合均等論。系爭機器之構造與技術內容與
      上訴人專利之專利範圍內容實質不相同。
    (3)禁反言分析：兩者經上開認定已實質不相同，無須再為禁
      反言分析。
    (4)綜上所述，本件系爭機器與上訴人之系爭專利權專利範圍
      內容實質不相同，並有中國機械工程學會94年5月19日、
      94年8月4日專利鑑定服務報告可參（見本院外放證物），
      是上訴人主張被上訴人漢將公司工廠之系爭機器，侵害其
      系爭專利等語，為不可採。
（五）上訴人固主張上開中國機械工程學會94年5月19日專利鑑
      定服務報告第4頁，將訴外人林宗鑫專利之申請專利範圍
      （新型第174942號「複合金屬板成型機之供料設備」之專
      利權）內容誤載為上訴人之專利，有重大錯誤。且該鑑定
      之所以認系爭機器與上訴人專利不同者，無非係所謂第3
      項差異，即系爭機器之導引滾輪是以滾動之形式與定位皮
      帶接觸，不會對定位皮帶造成單側邊之摩擦磨耗，與上訴
      人專利所揭示使用之固定架、導槽架只能以滑動方式摩擦
      接觸定位皮帶之單側邊，明顯不同等語。惟查，上訴人專
      利之固定架係用於安置導槽架用，而上輸送帶兩側之定位
      皮帶於前緣受導槽架之限制導引，使上輸送帶之定位皮帶
      不致左、右偏離，再配合下輸送帶內端設置輸送帶導輪，
      令浪板輸送之方向更為穩定，根本與是否會對定位皮帶造
      成單側邊之摩擦磨耗無關。又該學會於另案台灣台中地方
      法院90年豐簡字第1402號所為之鑑定（鑑定報告見原審卷
      二第107-114頁），則認該案之機器有侵害上訴人專利權
      ，是該學會於本件之鑑定意見，自有違誤云云。然查：
    (1)中國機械工程學會於94年5月19日之專利鑑定服務報告甲
      第4、5頁所載之專利內容，係電腦排版錯誤而誤植，然並
      無影響報告之實體內容，亦未影響該鑑定報告後半部之要
      件分析與結論，此業經原審函詢並經該協會以94年8月15
      日中機（49）發字第94049號函答覆在卷可憑（見原審訴
      字卷二第128至131頁），足認此部分僅係誤載，尚不影響
      其結論，上訴人此部分之指摘，並無足取。
    (2)又新型專利權範圍，以說明書所載之申請專利範圍為準，
      於解釋申請專利範圍時，並得審酌創作說明及圖示，專利
      法第106條2項定有明文。本件參考上訴人之系爭專利權專
      利說明書，固定架及導槽架之功能係用以限制導引定位皮
      帶之輸送方向，其機械結構主要係在架體前緣上端橫跨設
      置一固定架，並於固定架上裝置導槽架以限制導引上輸送
      帶二端之定位皮帶之進行方向，以能使壁紙與浪板之位置
      正確地配合。此導槽架並未被限定為一固定形狀，但應為
      一具有導引形狀之架體，可以與定位皮帶接觸，以能夠保
      持定位皮帶的前進方向。並再就其說明書中之說明與其實
      例，可以判斷此導槽架是以滑動摩擦之形式與定位皮帶接
      觸，此項特徵應屬於上訴人專利所揭示之技術內容，有中
      國機械工程學會94年8月15日中機（49）發字第94049號函
      答覆內容可參（見原審訴字卷二第129頁），上訴人主張
      滑動摩擦並非其專利之技術特徵，惟新型之專利權範圍解
      釋，尚須參酌創作說明及圖示，已如前述，是上訴人為求
      對其有利之解釋，僅以專利說明書之記載，未描寫滑動、
      摩擦此特徵，認其非專利權範圍，尚不足採。
    (3)再查，另案台中地院委託中國機械工程學會鑑定之機器，
      雖亦設置有滾輪導引裝置，但該裝置與本件系爭機器之滾
      輪導引裝置機械結構明顯不同，且兩案輸送皮帶與定位皮
      帶之結構亦明顯不同，此亦業經中國機械工程學會以94年
      8月15日中機（49）發字第94049號函答覆明確在卷（見原
      審訴字卷二第130頁），則本件系爭機器既與該案之機器
      結構明顯不同，則上訴人主張於台中地院之鑑定案件中，
      認該送鑑機器有侵害上訴人專利權，本件則無，應屬鑑定
      人誤解云云，即非足採。
    (4)況查，於上訴人另案（臺灣彰化地方法院92年度重訴字第
      183號、臺灣高等法院台中分院94年度智上字第16號）起
      訴主張訴外人魏銘政向本件被上訴人乙○○購買而裝置於
      訴外人德泰鋅板企業有限公司工廠內之浪板製造機結構，
      有侵害上訴人系爭新型專利權等情，而各該案之機器與本
      件之機器並無不同，為兩造不爭執之事實，而另案亦業經
      臺灣高等法院台中分院認定二者內容實質不同，有該院94
      年度智上字第16號判決影本附卷可稽（見本院卷第163至
      175頁），益徵被上訴人抗辯本件被上訴人後東公司所出
      售之系爭機器之構造與技術內容與上訴人專利權之專利範
      圍內容實質不相同，並非無據。
（六）另上訴人主張本件原審及中國機械工程學會鑑定報告所依
      據之專利侵害鑑定基準，業經經濟部智慧財產局將該基準
      修訂為「專利侵害鑑定要點」，而於93年10月4日公告，
      並於同年月5日公告原基準自該日起停止適用，則原審判
      斷及該鑑定報告既係依舊基準所為，鑑定基礎已不存在，
      自不足採等語。經查，經濟部智慧財產局雖於93年10月5
      日以智專字第0931230017-0號函公告停止「專利侵害鑑定
      基準」之適用，並以「專利侵害鑑定要點」作為專利鑑定
      機構進行鑑定之準據，惟查，本件上訴人係主張其於90年
      間發現被上訴人丙○○向被上訴人乙○○購買而於被上訴
      人漢將公司工廠內設置之PU發泡浪板製造機結構有侵害上
      訴人前揭系爭專利權之嫌，而聲請臺灣臺南地方法院90年
      度聲字第429號保全證據，並於91年9月6日提起本件訴訟
      等情，已如前述，原審法院於93年7月12日送請鑑定，上
      訴人係主張被上訴人等係於90年間侵害伊之系爭專利權，
      而斯時「專利侵害鑑定基準」並未廢止，是中國機械工程
      學會依當時之「專利侵害鑑定基準」為鑑定，並非無據。
      況依經濟部智慧財產局93年10月5日公告之「專利侵害鑑
      定要點」之流程，亦係先基於全要件原則，否定，則適用
      均等論，亦否定時則未落入專利權範圍。本件前開中國機
      械工程學會鑑定報告，如依新公布之專利侵害鑑定要點為
      鑑定，就全要件及均等論分析，並無不同，亦經上訴人自
      陳在卷（見本院卷第124頁），是上訴人以專利侵害鑑定
      要點之公布，而認本件中國機械工程學會鑑定報告為不可
      採，尚非可取。
（七）上訴人另主張中國機械工程學會於他案鑑定報告亦認定被
      控侵權物使用滾輪導引裝置與上訴人專利之導槽架組成元
      件並不相同，但將上訴人系爭專利之導槽架以滾輪予以置
      換，具有置換容易性與可能性，且滾輪之側邊勢必仍會摩
      擦到定位皮帶之內側，產生摩擦力與磨損，與使用導槽架
      之效果相同，故此兩種結構雖不相同，但具有相同作用、
      相同效果，對熟習該項技術者而言，屬於等效手段之替代
      ，申請專利範圍相同，然原審囑託中國機械工程學會於本
      件所作鑑定報告卻認導引滾輪是以滾動之形式與定位皮帶
      接觸，不會對定位皮帶造成單側邊之摩擦磨耗，是該鑑定
      意見顯然與上開另案鑑定意見不同，自有瑕疵，不足採信
      等語，並提出中國機械工程學會89年5月29日專利鑑定服
      務報告、臺灣南投地方法院89年度自字第42號刑事判決、
      中國機械工程學會92年4月1日中機（49）發字第92028號
      函影本各1件為證（見本院卷第137至161頁）。惟查，事
      實上該臺灣南投地方法院89年度自字第42號刑事案件係對
      訴外人弘佳鐵材行現場機器零組件及製成品照片予以鑑定
      ，並非本件系爭機器，為此，上訴人之主張已與事實不符
      ，況且，亦無證據顯示該案鑑定之機器結構，其滾輪導引
      裝置之功能及效果，確與本件系爭機器相同，自無法比附
      援引該案之鑑定報告，率爾認定系爭機器與上訴人之導槽
      架均等，是上訴人此部分主張顯與事實不符，為不足採。
（八）末按「鑑定人由受訴法院選任，並定其人數」，民事訴訟
      法第326條第1項定有明文。查，國立中興大學為上訴人私
      下委託進行鑑定，非由法院所選任，為上訴人所自承，是
      上訴人所提出之前揭鑑定報告書，僅能認為是用以證其主
      張之證據資料，尚非民事訴訟法所稱之鑑定。上訴人所委
      託國立中興大學鑑定僅以保全證據所附之相片比對，並未
      就系爭機器實地勘驗比較分析，其正確性，實屬可疑。再
      者，上訴人雖提出國立中興大學鑑定報告書稱：「依據專
      利侵害判斷之程序，參考全要件原則、均等論、禁反言原
      則及專利侵害比對之準則後，待鑑定物之構造及裝置特徵
      與新型第105185號及追加一專利所主張的技術內容範圍實
      質相同，故待鑑定物應屬侵害專利權行為」等語（見原審
      補字卷第43頁）。然系爭機器與上訴人取得之系爭專利範
      圍內容實質不相同，已如前述，是此，國立中興大學鑑定
      報告竟稱兩者的技術內容範圍實質相同，實不足取。是本
      件上訴人提出國立中興大學鑑定報告書、臺灣高雄地方法
      院91年度重訴字第262號民事判決，亦難據以作為判斷被
      上訴人等侵害伊系爭專利之依據，上訴人主張系爭機器與
      系爭專利結構之技術手段、作用及效果係屬實質上相同，
      被上訴人漢將公司工廠之系爭機器，侵害其系爭專利權等
      語，即非可採。
五、綜上所述，系爭機器實質並無落入上訴人之系爭專利權之申
    請專利範圍內，系爭機器不構成對系爭專利權之侵害。從而
    ，上訴人依舊專利法第105條之及現行專利法第108條規定，
    分別準用舊專利法第88條及現行專利法第84規定、另依公司
    法第23條、民法第184、185條第1項前段等規定，請求被上
    訴人等應連帶給付上訴人1,674,360元及遲延利息，另請求
    被上訴人漢將公司將系爭機器及製成品拆除、銷燬，嗣後不
    得再裝設使用等項，均為無理由，應予駁回。原審為上訴人
    敗訴之判決，並駁回其假執行之聲請，並無不合。上訴意旨
    指摘原判決不當，求予廢棄改判，為無理由，應予駁回。
六、本件事證已臻明確，兩造其餘攻擊、防禦及主張，對本件判
    決結果，並不生影響，爰不逐一論述，併此敘明。
七、據上論結，本件上訴為無理由，依民事訴訟法第449條第1項
    、第78條，判決如主文。
中    華    民    國    95    年     5    月     9    日
                  民事第二庭    審判長法  官   丁振昌
                                      法  官   吳上康
                                      法  官   李素靖
上為正本係照原本作成。
如對本判決上訴，須於判決送達後20日內向本院提出上訴狀，未
表明上訴理由者，應於上訴後20日內，向本院提出理由書（須附
繕本）。
中    華    民    國    95    年     5    月    11    日
                                      書記官  林鈴香
                                                 K


司法院資訊處製作；財團法人民間司法改革基金會備份。
